【裁判字號】    95,交訴,86
【裁判日期】    951212
【裁判案由】    業務過失致死
【裁判全文】
臺灣新竹地方法院刑事判決              95年度交訴字第86號
公  訴  人  臺灣新竹地方法院檢察署檢察官
被      告  甲○○
上列被告因業務過失致死案件，經檢察官提起公訴（九十五年度
偵字第六一三○號），本院裁定以簡式審判程序審理，判決如下
：
    主  文
甲○○從事業務之人，因業務上之過失致人於死，處有期徒刑捌
月。緩刑貳年。
    事  實
一、甲○○係靠行「佳順交通股份有限公司」（下稱「佳順公司
    」）之司機，負責駕駛營業大貨車載運碎石之工作，為從事
    駕駛業務之人。其於民國九十五年九月十九日下午一時三十
    五分許，駕駛車號ＩＵ─四九六號營業貨運曳引車拖引車號
    ＭＰ─Ｑ六號營業半拖車載運碎石，由苗栗交流道旁某砂石
    場往新竹市○○路○段一一○巷三十號「建中新竹拌合場」
    行駛，迨於同日下午三時許，其駕車沿「建中新竹拌合場」
    前方無路名之便道由西往東方向駛至「建中新竹拌合場」門
    口，欲右轉彎駛進拌合場時，本應注意行車前須詳細檢查車
    輛之燈光是否確實有效及轉彎車應暫停讓直行車先行之規定
    ，而依當時晴天，日間自然光線，視距良好，乾燥柏油道路
    ，路面無缺陷及障礙物之情形下，亦無不能注意之情事，竟
    疏未注意其駕駛之車輛右前側方向燈已經損壞而無效用，且
    未仔細查看右側行車狀態，逕自右轉進入上開拌合場內，適
    有何保林騎乘車號ＩＨＰ─七九三號重型機車，沿同條便道
    由西往東方向駛近上開拌合場門口時，亦疏未注意前方甲○
    ○駕駛之車輛因右轉彎而橫在車道上，自顧往前行駛，並直
    接衝撞上開車輛右側車身，嗣因甲○○聽聞右後方碰撞聲響
    即行煞車查看，惟何保林人車均遭捲入車底，何保林因此受
    有左額部、左頂部與左枕部粉碎性骨折、左臉頰下緣至下頷
    部八Ｘ十公分擦挫傷、右眼呈現受撞擊後突出現象、左胸部
    骨折與氣胸、胸部上緣十二Ｘ十六公分、腹部下緣二十Ｘ二
    十八公分等處刮地擦傷、左大腿正面下緣內側四Ｘ六公分、
    左膝部正面外側二Ｘ三公分、左背部上緣（靠肩部）八Ｘ十
    公分、背部下緣中央八Ｘ十二公分等處擦挫傷、左前臂背面
    十Ｘ二十八公分、右上臂正面下緣內側至右前臂正面上緣內
    側八Ｘ十五公分、右上臂背面至右前臂背面上緣十Ｘ三十五
    公分等處廣泛性擦傷等傷害，經送醫急救後，仍於同日下午
    四時三十分因頭胸部鈍力損傷傷重不治死亡。甲○○於肇事
    後，在有偵查權之機關或公務員尚未發覺其車禍肇事前，在
    車禍現場向前往處理車禍事宜之警員自首，並接受裁判。
二、案經何保林之妻乙○○訴由臺灣新竹市警察局第一分局報請
    臺灣新竹地方法院檢察署檢察官相驗後偵查起訴。
    理  由
一、本件被告甲○○所犯業務過失致死罪，非為死刑、無期徒刑
    、最輕本刑為三年以上有期徒刑之罪，或高等法院管轄第一
    審之案件，其於準備程序進行中，先就被訴事實為有罪之陳
    述，經本院合議庭認為合於刑事訴訟法第二百七十三條之一
    第一項之規定，裁定進行簡式審判程序，先予敘明。
二、上述事實，業據被告甲○○於警詢、偵查中及本院審理時坦
    白承認，核與被害人何保林家屬乙○○於警詢、偵查時指訴
    被害人騎機車與被告駕駛之大貨車發生車禍，致被害人傷重
    不治死亡、證人即與被害人同行之邱律瑋於警詢時證述目擊
    車禍發生經過等情節大致相符，並有道路交通事故現場圖、
    道路交通事故調查報告表（一）、（二）、被害人車禍就診
    之診斷證明書各一紙及車禍現場與車損相片共五十七張在卷
    可資佐證。而被害人確因本件車禍受有左額部、左頂部與左
    枕部粉碎性骨折、左臉頰下緣至下頷部八Ｘ十公分擦挫傷、
    右眼呈現受撞擊後突出現象、左胸部骨折與氣胸現象、胸部
    上緣十二Ｘ十六公分、腹部下緣二十Ｘ二十八公分等處刮地
    擦傷、左大腿正面下緣內側四Ｘ六公分、左膝部正面外側二
    Ｘ三公分、左背部上緣（靠肩部）八Ｘ十公分、背部下緣中
    央八Ｘ十二公分等處擦挫傷、左前臂背面十Ｘ二十八公分、
    右上臂正面下緣內側至右前臂正面上緣內側八Ｘ十五公分、
    右上臂背面至右前臂背面上緣十Ｘ三十五公分等處廣泛性擦
    傷等傷害，並因頭胸部鈍力損傷傷重不治死亡，則經臺灣新
    竹地方法院檢察署檢察官督同法醫師相驗屬實，且製有勘驗
    筆錄、相驗屍體證明書及驗斷書各一份附卷可憑。
三、按行車前須詳細檢查燈光；汽車行至無號誌之交岔路口時，
    車道數相同時，轉彎車應暫停讓直行車先行；道路交通安全
    規則第八十九條第一項第一款、第一百零二條第一項第二款
    定有明文。被告領有駕駛執照，於上述時地駕車，自應注意
    遵守上開規定，則其駕駛之車輛右前側方向燈損壞失效，又
    於無號誌之交岔路口駕車逕自右轉，未禮讓直行車先行，均
    已違背上開規定，而有注意義務之違反。再依上開道路交通
    事故調查表所載，案發當時晴天，日間自然光線，視距良好
    ，乾燥柏油道路，路面無缺陷及障礙物之情形下，客觀上亦
    無不能注意之情事，是被告對於本件車禍之發生自有過失。
    本件車禍事故經送請臺灣省竹苗區車輛行車事故鑑定委員會
    鑑定結果，亦認被告駕駛之車輛右前側方向燈故障且右轉時
    未讓右側直行車先行為肇事主因，有該委員會九十五年十月
    二十三日竹苗鑑九五○六三六字第○九五五三○三八八五號
    函暨所附鑑定意見書一份在卷足憑。而被害人因本件車禍受
    有頭胸部鈍力損傷傷重不治死亡，已如前述，被告之過失行
    為與被害人死亡間，具有相當之因果關係，事證明確，被告
    過失致人於死之犯行，堪以認定。至被害人騎車未注意車前
    狀況，同為本件車禍發生之原因，被害人上開違規行為且為
    車禍發生之次要因素，然被告之過失責任仍不能因此抵銷或
    減免，附此敘明。
四、按刑法上所謂業務，係指個人基於其社會地位繼續反覆所執
    行之事務而言。本件被告自承靠行於佳順公司，負責駕駛貨
    車運送碎石之工作，被告駕車載運貨物即為其主要業務，被
    告係從事駕駛業務之人無誤，其因業務上之過失發生車禍，
    導致被害人死亡，核其所為，係犯刑法第二百七十六條第二
    項之業務過失致人於死罪。又被告於肇事後，其在有偵查犯
    罪職權之機關及公務員發覺前，向前往處理車禍事宜之警員
    陳明其為肇事者而自首，並接受裁判，有新竹市警察局第一
    分局處理相驗案件初步調查報告暨報驗書一份在卷可證，而
    被告既係一時疏忽駕車肇事，案發後坦承犯行，並留在車禍
    現場處理善後，依其自首當時之情狀，自可依刑法第六十二
    條前段之規定減輕其刑。爰審酌被告無何前科之素行、因駕
    車疏忽而車禍肇事，致被害人傷重不治死亡，造成之損害非
    小、肇事之過失責任非輕及坦認犯行，並於肇事後迅速與被
    害人家屬達成民事和解，業經被害人家屬乙○○於本院審理
    時供述明確，並有調解書一紙在卷可證之犯罪後態度等一切
    情狀，量處如主文所示之刑。
五、被告未曾受有期徒刑以上刑之宣告，有臺灣新竹地方法院檢
    察署刑案資料查註紀錄表及臺灣高等法院被告前案紀錄表各
    一份在卷可佐，其因一時過失觸犯本件罪刑，經此次偵、審
    程序及刑之宣告，當知所警惕，信無再犯之虞，本院綜核各
    情，認上開有期徒刑之宣告，已足策其自新，所宣告之刑，
    以暫不執行為適當，併依法諭知緩刑二年，以啟向上。
據上論斷，應依刑事訴訟法第二百七十三條之一、第二百九十九
條第一項前段，刑法第二百七十六條第二項、第六十二條前段、
第七十四條第一項，刑法施行法第一條之一，判決如主文。
本案經檢察官林佳穎到庭執行職務。
中    華    民    國  九十五  年    十二  月  十二  日
                  交通法庭    法  官  林昌義
以上正本證明與原本無異。
如不服本判決，應於判決送達後10日內向本院提出上訴狀 (應附
繕本 )，上訴於臺灣高等法院。
中    華    民    國    95    年    12    月    12    日
                              書記官  劉怡芳
附錄本案論罪科刑所適用法條全文：
刑法第二百七十六條第二項
從事業務之人，因業務上之犯前項之罪者，處五年以下有期徒刑
或拘役，得併科三千元以下罰金。


司法院資訊處製作；財團法人民間司法改革基金會備份。
